臺灣桃園地方法院民事判決
111年度訴字第742號
原      告  蕭火生  
被      告  高俊昇  
上列當事人間請求損害賠償事件，於民國111年10月25日言諑辯
論終結，本院判決如下：
    主  文
原告之訴及假執行之聲請均駁回。
訴訟費用由原告負擔。
    事  實
壹、程序方面：
    按訴狀送達後，原告不得將原訴變更或追加他訴，但請求之
    基礎事實同一者、擴張或減縮應受判決事項之聲明者，不在
    此限，民事訴訟法第255 條第1 項但書第2 款、第3 款定有
    明文。查本件原告起訴時原訴之聲明為：被告應給付原告新
    臺幣（下同）300萬元（見本院卷第5頁）。迭經原告於民國
    111年9月13日、同年10月7日審理中，當庭追加利息請求及
    聲請宣告假執行，最終變更訴之聲明為：㈠被告應給付原告3
    00萬元及自起訴狀繕本送翌日起至清償日止，按週年利率5%
    計算之利息；㈡願供擔保請准宣告假執行(見本院卷第53頁、
    第137頁、第141頁）。經核原告上開聲明之變更，係屬追加
    應受判決事項之聲明，且屬基於同一基礎事實之追加，依上
    開規定，應予准許。
貳、實體方面：
一、原告主張：原告於110年4月6日17時8分許，駕駛車牌號碼為
    00-0000號自用小貨車，與被告所駕駛車牌號碼為000-0000
    號營業用小客車（下稱系爭車輛），在國道3號北向43公里6
    00公尺處之外側車道，發生交通事故（下稱系爭事故），雙
    方事後達成和解，簽立交通事故和解書（下稱系爭和解契約
    ），約定由原告賠償被告3萬元及修復系爭車輛，被告及其
    親屬則同意放棄民、刑事訴訟權益，若有違反，被告及其親
    友願無條件賠償原告100倍賠償金，且被告亦同意至原告所
    提議之欣達汽車修理廠（下稱上開修車廠）維修系爭車輛。
    而原告依約已經賠償3萬元與被告，並修復系爭車輛交還被
    告使用，另繳清修車費18萬元。惟被告藉故系爭車輛之小細
    節粗糙而向原告要錢，原告則數度向被告表示其已依約履行
    ，若有不滿意之意，系爭車輛可至上開修車廠修到被告滿意
    為止，係被告故意不回廠維修。而系爭和解書雖有備註被告
    要先試車1個月，然其僅係同意被告可就引擎試車1個月，不
    包含車輛之外觀，系爭車輛交付被告後，外觀要怎麼保護與
    其無關，其無需負責。被告背棄信用對原告提出刑事及民事
    告訴，已違反系爭和解書之和解條件，原告自得依約請求被
    告給付100倍賠償金即300萬元。為此，爰依系爭和解契約之
    法律關係提起本訴等語，並聲明：㈠被告應給付原告300萬元
    ，及自起訴狀繕本送翌日起至清償日止，按週年利率5%計算
    之利息；㈡願供擔保請准宣告假執行。 
二、被告則以：因原告匆匆忙忙請修車廠交車，就要求簽立系爭
    和解契約，其不是很願意簽，且系爭車輛尚未修好，故於系
    爭和解契約上有備註：「車子先開一個月試車」，於確定原
    告已將系爭車輛修復後，系爭和解契約才生效。然嗣後其發
    現修車廠未針對損壞部份採買新料更換，亦未確實將系爭車
    輛之內裝回復原狀，且其並未同意系爭車輛必須到原告指定
    之上開修車場進行維修。則系爭車輛之受損部位既未回復原
    狀，系爭和解契約並未生效，其另對原告提出民、刑事訴訟
    ，並無違約之情事。並聲明：㈠請求駁回原告之訴；㈡如受不
    利之判決，願供擔保，聲請免為假執行。
三、經查，原告於上開時、地駕駛車輛，與被告所駕駛系爭車輛
    發生系爭事故後，兩造於110年5月4日簽立系爭和解契約，
    約定「三、和解條件：茲鑑於事出意外，互願讓步，以息訟
    爭，經雙方同意和解件如次：㈠甲方(即原告）賠償乙方(即
    被告）3萬元，當場以現金一次付清，不另立據。㈡甲方賠償
    範圍包含醫藥費、車輛已修復、喪失工作損失及強制責任險
    等一切賠償範圍。㈢乙方及其親屬則同意放棄民、刑事訴訟
    權益，若有違反本和解條件，乙方及其親友願無條件賠償甲
    方100倍賠償金。四、上述和解條件，雙方同意遵守，特立
    此和解書為憑。車輛已修復點交。」，另在系爭和解契約上
    記載「備註：車子先開一個月試車」等文字；嗣後被告以系
    爭事故對原告提出過失傷害之刑事告訴，經臺灣新北地方檢
    察署檢察官以110年度偵字第33308號提對原告提起過失傷害
    罪之公訴，再經臺灣新北地方法院以111年度審交易字第124
    2號判決原告因過失傷害人，處拘役30日，如易科罰金，以1
    ,000元折算一日而確定在案（下稱上開刑案），被告另於上
    開刑案審理中對原告提起刑事附帶民事訴訟請求原告損害賠
    償，經臺灣新北地方法院以111年度審交附民字第74號受理
    在案（下稱另案民事事件）等情，有系爭和解契約、上開刑
    事案件之起訴書、法院傳票、刑事判決書、刑事附帶民事訴
    訟起訴狀及臺彎高等法院被告前案紀錄表等件在卷可查（見
    本院卷第11頁、第25頁、第41頁至第43頁、第131頁至第133
    頁及本件不公開閱覽卷），且為兩造所無異詞，均堪信為真
    實。
四、得心證之理由：
　　原告主張兩造業就系爭爭事故簽立系爭和解契約，原告並已
    依約給付3萬元、將系爭車輛修復完畢，被告違反約定另於
    上開刑案對原告提出刑事告訴，並提起另案民事事件請求損
    害賠償，原告自得依系爭和解契約第3條第3項之約定，請求
    被告給付100倍賠償金等語；業經被告所否認，並以前詞置
    辯。是本件爭點在於原告主張依系爭和解契約第3條第3項之
    約定，請求被告給付300萬元，有無理由？茲論述如下：
㈠、按附停止條件之法律行為，於條件成就時，當然發生效力，
    附解除條件之法律行為，於條件成就時，當然失其效力，均
    不待當事人另以意思表示為之（最高法院93年度台上字第35
    9號裁判意旨參照）。又所謂條件，係當事人以將來客觀上
    不確定事實之成就或不成就，決定法律行為效力之發生或消
    滅之一種附款，故附停止條件之法律行為其法律效力尚未生
    效，即法律行為於條件成就時發生效力，於條件不成就時不
    發生效力，附解除條件之法律行為則一旦解除條件成就，法
    律行為即歸於失效。又解釋契約，固須探求當事人立約時之
    真意，不能拘泥於契約之文字，但契約文字業已表示當事人
    真意，無須別事探求者，即不得反捨契約文字而更為曲解。
㈡、經查，系爭和解契約第3條第3項約定：「乙方及其親屬同意
    放棄民、刑訴訟權益，若有違反本和解條件，乙方及其親屬
    願無條件賠償甲方100倍賠償金。」，然其上另有註記「備
    註:車子先開一個月試車」等文字（下稱系爭備註），業如
    前述，且就系爭和解契約上之系爭備註，係兩造約定由被告
    以1個月時間就系爭車輛進行試車，確認系爭車輛因系爭事
    故所受損害業已維修完成後，系爭和解契約始生效力一節，
    乃兩造所不爭執（見本院卷第138頁、第139頁），則系爭和
    解契約附有「被告以1個月時間確認系爭車輛因系爭事故所
    受損害業已維修完成」之停止條件，應堪認定。
㈢、而就被告抗辯：修車廠未針對系爭車輛損壞部份採買新料更
    換，亦未確實將系爭車輛之內裝恢復原狀；電瓶固定架變形
    、後行車紀錄器故障、左前輪及左後輪受損、車牌受損、後
    座天花板維修、車底盤漏油、扣環未使用新料、座位撞擊變
    形、固定架無法固定、座椅裂開變形等處，均係原告未處理
    部分等語，並提出系爭車輛照片及國道公路警察局第六公路
    警察大隊樹林分隊道路交通事故照片黏貼紀錄表等件為證據
    （見本院卷第173頁至第187頁）；原告則主張：其已依系爭
    和解契約履行完畢，而系爭備註所約定之試車，僅指引擎之
    試車，未包含系爭車輛之外觀等其他部分，系爭車輛交付被
    告後，外觀要怎麼保護與其無關，其無需負責等語。惟查：
 1、依系爭備註記載「車子先開一個月試車」等文字，並無從認
    定兩造就系爭備註所約定以1個月時間確認系爭車輛是否已
    完成維修，僅針對系爭車輛之「引擎」；而原告僅以系爭備
    註所記載「試車」之文字，即主張：兩造約定之試車僅指引
    擎部分云云，復未提出其他證據以實其說，尚難逕認為可採
    。
 2、再觀諸兩造之即時通訊軟體LINE（下稱LINE）對話紀錄，可
    知兩造於111年5月4日簽立系爭和解契約後，原告於同年月7
    日即向被告表示「我已經通知修車廠了。你有經過就來這邊
    給他弄，先讓他看一下，他會再準備新的材料」等語（見本
    院卷第165頁）；被告於同年月14日向原告表示「蕭大哥，
    我想了一下。內裝撞壞的第二排和第三排我看不修了，因為
    上次你帶我過去修，我看車廠老闆修的很粗糙。第三排壞了
    ，我就放棄載6人，我看車廠也沒辦法回覆原狀…」等語（見
    本院卷第17頁）；原告於同年6月2日表示「我知道。上次你
    有提。（都是個小部分，並不妨礙行車安全)。趁你現在你
    比較有空檔。你把車開過來。還是通知我去開。修理廠都準
    備好了。修車費我都付了。等你開回來進場。大約在1個小
    時就可以好了。」等語（見本院卷第19頁），復於同年7月1
    3日向被告表示「高先生：110年5月4號把車交回你。你試車
    110年6月4號止。5月11日（五，）你在三峽修車廠，提出了
    兩個問題。修車廠老闆。當下也跟你講大約在一個小時就會
    幫你完全排除上面你講的問題。至今你一直沒來修正。…6月
    2日我再次提醒你把車開來或是我去開你都不回應。今天已
    經7月13號，請快到修車廠去復原你所謂的問題。修復金錢
    。我已經跟老闆結算清楚了。…」等語（見本院卷第21頁）
    ，堪認於111年5月4日簽立系爭和解契約後之1個月內，兩造
    仍持續針對系爭車輛內裝受損部位之維修進行聯繫，期間並
    曾一同前往修車廠與維修人員討論等情，此情不僅與原告所
    主張：系爭車輛於簽立系爭和解契約時已維修完畢，且系爭
    備註所約定之試車僅指引擎部分云云不符，益徵原告確係尚
    未完成「系爭車輛因系爭事故所受損害之維修」甚明。
㈣、承上，系爭和解契約第3條第3項雖約定：「乙方及其親屬同
    意放棄民、刑訴訟權益，若有違反本和解條件，乙方及其親
    屬願無條件賠償甲方100倍賠償金。」，且被告於簽立系爭
    和解契約後，另於上開刑案對原告提出刑事告訴，並提起另
    案民事事件請求損害賠償；然系爭和解契約既附有「被告以
    1個月時間確認系爭車輛因系爭事故所受損害業已維修完成
    」而生效力之停止條件，並因該停止條件未成就而不生效力
    ，原告主張依系爭和解契約第3條第3項之約定，請求被告給
    付100倍賠償金，尚乏所據，委無可採。
㈤、至原告固主張：被告有同意至上開修車廠維修系爭車輛，且
    其數度向被告表示若有不滿意之意，系爭車輛可至上開修車
    廠修到被告滿意為止，係被告故意不回廠維修等語，並提出
    兩造間LINE對話紀錄、上開修車廠維修單、中山郵局存證號
    碼000126號存證信函等件影本為證；被告則辯稱：其並未同
    意系爭車輛必須到原告指定之上開修車場進行維修等語。而
    參諸前揭維修單、存證信函、LINE對話紀錄（見本院卷第15
    頁、第19頁至第21頁、第27頁至第31頁），至多僅能證明原
    告有委請上修車廠就系爭車輛進行維修，且原告有以LINE、
    前揭存證信函通知被告盡速將系爭車輛送往上開修車廠維修
    等情，尚無從據以認定被告有同意系爭車輛因系爭事故受損
    害，必須前往原告所指定上開修車廠進行維修。又觀諸原告
    所提出兩造於110年4月6日LINE對話紀錄，其上雖顯示原告
    向被告表示「高先生你的車子等一下我帶去我的修車廠那邊
    修理，你車子我會幫你處理好等由現在起我幫你全權處理」
    等語，被告回覆「好。就這樣決定。」等語，原告再回覆「
    好，就這樣決定。」等語（見本院卷第13頁）；然被告辯稱
    ：原告所提出上開LINE對話紀錄經過變造，原告回覆「好，
    就這樣決定。」後，其有說「我先想一下」，遭原告刪除等
    語，核與被告所提出兩造LINE對話紀錄擷圖之內容相符（見
    本院卷第171頁），此亦為原告所不爭執（見本院卷第194頁
    ），堪認被告當時並未同意原告所提出交由原告全權處理之
    提議，則原告上開主張亦非可採。
五、綜上所述，原告主張依系爭和解契約之法律關係，請求被告
    給付300萬元，為無理由，應予駁回。原告之訴既經駁回，
    其假執行之聲請亦失所依附，應併予駁回。
六、本件事證已臻明確，兩造其餘攻擊防禦方法及舉證，亦與判
    決結果不生影響，爰不再逐一論述，附此敘明。
七、訴訟費用負擔之依據：民事訴訟法第78條。
中　　華　　民　　國　　111 　年　　11　　月　　9 　　日
                  民事第三庭    法　官　張世聰
正本係照原本作成。　　　　　　　　　
如對本判決上訴，須於判決送達後 20 日內向本院提出上訴狀。
如委任律師提起上訴者，應一併繳納上訴審裁判費。
中　　華　　民　　國　　111 　年　　11　　月　　10　　日
                                書記官  張詠昕